臺灣臺北地方法院民事裁定
111年度補字第2160號
原      告  陳德忠  

被      告  何冠諺  
上列當事人間請求塗銷抵押權登記等事件，本院裁定如下：
    主  文
本件訴訟標的價額核定為新臺幣柒佰萬元。
原告應於本裁定送達後七日內，補繳第一審裁判費新臺幣柒萬零
參佰元，逾期未補繳，即駁回其訴。
    理  由
一、按提起民事訴訟，應依民事訴訟第77條之13規定繳納裁判費
    ，此為起訴必備之程式。復按訴訟標的之價額，由法院核定
    ；因債權之擔保涉訟，以所擔保之債權額為準；如供擔保之
    物其價額少於債權額時，以該物之價額為準，同法第77條之
    1第1項、第77條之6分別定有明文。又起訴不合程式或不備
    其他要件，法院應以裁定駁回之；但其情形可以補正者，審
    判長應定期間先命補正，同法第249條第1項第6款亦有明文
    。
二、經查：
（一）原告起訴主張其前向被告及訴外人何麗敏借款，並於民國
      110年6月間提供其所有坐落臺北市○○區○○段○○段000地號
      土地（權利範圍：398／10,000）及其上同小段2306建號建
      物（權利範圍：全部；含共有部分同小段219建號，權利
      範圍：380／10,000）【下合稱系爭房地】設定擔保債權額
      新臺幣（下同）700萬元之最高限額抵押權（下稱系爭最
      高限額抵押權）予被告，其現已清償對被告之借款債務完
      畢，爰聲明請求被告塗銷系爭系爭最高限額抵押權及預告
      登記等語。查系爭最高限額抵押權之擔保債權額為700萬
      元，而作為擔保物之系爭房地價值，經本院職權查詢與系
      爭房地之屋齡、地段相近之不動產實價登錄交易價格，每
      平方公尺之交易單價約為19萬1,400元【計算式：（21萬1
      ,000元+20萬元+15萬5,000元+20萬4,000元+18萬6,000元
      ）÷5】，有不動產交易價額查詢結果可參，據此核算系爭
      房地於起訴時之交易價格約1,872萬8,490元【計算式：（
      86.36+8.66+2.83）平方公尺×19萬1,400元】，顯然高於
      其所擔保之債權額，依首開規定，本件訴訟標的價額即應
      以系爭最高限額抵押權擔保債權額700萬元核算之。
（二）至原告另聲明請求塗銷系爭房地之預告登記部分，核該預
      告登記係用以保全被告就系爭房地所有權之移轉請求權，
      而該請求權係基於系爭最高限額抵押權之流抵契約約定，
      被告倘嗣依前開約定取償時，應就系爭房地價值超過擔保
      債權額部分返還原告（民法第873條之1第2項參照），是
      原告此部分就訴訟標的所有之利益，自應與前述請求塗銷
      系爭最高限額抵押權所有之利益相同，爰不併算其價額。
（三）從而，本件訴訟標的價額核定為700萬元，應徵第一審裁
      判費7萬0,300元，茲命原告於收受本裁定送達後7日內補
      繳，逾期不繳，即駁回其訴。
三、依民事訴訟法第249條第1項但書，裁定如主文。
中　　華　　民　　國　　111 　年　　10  　月　　11　　日
                民事第二庭  審判長法　官　林鈺琅
                                　法　官　林禎瑩
                                　法　官　郭子彰
以上正本係照原本作成。
如不服本裁定關於核定訴訟標的價額部分，應於送達後十日內向
本院提出抗告狀，並繳納抗告費新臺幣一千元；其餘關於命補繳
裁判費部分，不得抗告。
中　　華　　民　　國　　111 　年　　10　　月　　11　　日
                                　書記官　陳嬿舒